Inventaris van het archief van Curatoren der Leidsche Universiteit, eerste gedeelte ( 1574-1815 .)
Universiteitsbibliotheek Leiden
Archief van Curatoren, 1574-1815 - Universiteit Leiden (AC1)
1529-1815
Universiteit Leiden
780 nummers; 36 meter
Het eerste deel van het archief van curatoren van de Universiteit Leiden beslaat de periode van de stichting van de universiteit in 1575 tot de vestiging van het Koninkrijk der Nederlanden in 1815.
The first part of the curators archive of Leiden University covers the period in between the foundation of the University in 1575 and the establishment of Kingdom of the Netherlands in 1815.
Het bestuur van de Universiteit Leiden was bij de stichting in 1575 opgedragen aan een college waarin drie curatoren en vier burgemeesters van de stad Leiden zitting hadden. Pas bij de Bataafse omwenteling in 1795 kwam hierin verandering, toen een nieuw college van curatoren werd ingesteld bestaande uit vijf leden, waarvan drie benoemd door het gewest Holland en de overige twee door de stad Leiden. Dit college bleef voortbestaan tot zijn opheffing tijdens de Franse overheersing in 1811, waarna de Universiteit Leiden onderdeel ging uitmaken van de Keizerlijke Universiteit. Na de vestiging van het Koninkrijk der Nederlanden werd in 1815 wederom een college van curatoren ingesteld, zij het in sterk gewijzigde vorm: ingevolge het nieuw Academisch Statuut kon het niet meer zelfstandig hoogleraren benoemen en over de financiële middelen beschikken. Dit college bestond uit vijf leden, onder wie de voorzitter van het Leidse stadsbestuur, die ambtshalve deel uitmaakte van het college. Ofschoon de bepaling betreffende het lidmaatschap van de burgemeester door het Academisch Statuut van 1876 kwam te vervallen, is in de praktijk de samenstelling van het college van curatoren na 1815 onveranderd gebleven.
Enkele jaren werden de samenkomsten van curatoren (en burgemeesters) belegd in het Academiegebouw aan het Rapenburg. Maar al snel verhuisde het college naar het Raadhuis in de Breestraat, waar het gedurende meer dan twee eeuwen vergaderde (1592-1811). Blijkens de staat van bezittingen, meubels, collecties, enz. van de Universiteit opgemaakt d.d. 8.12.1812, berustte het archief na de opheffing van het college van curatoren in een kast op de gewezen kamer van curatoren (vgl. inv.nr. 663). In 1815 werd het archief – het college volgend – naar het Hof van Zessen (thans Rijksmuseum van Oudheden) overgebracht, een jaar later naar een huis dat van de familie Van Leeuwen werd gehuurd, om tenslotte in 1829 in het inmiddels verbouwde Academiegebouw te belanden. Hier werd het bewaard totdat curatoren in 1920 besloten om het zogenaamde oud archief (lopend tot 1811) in de Universiteitsbibliotheek te deponeren (aanvankelijk onder signatuur BPL 2178).
Het functioneren van curatoren in de besproken periode wordt behandeld door Otterspeer (2000-2005) en Sluijter (2004).
Toekomstige aanvullingen worden niet verwacht
Het eerste deel van het archief van curatoren van de Universiteit Leiden beslaat de periode van de stichting van de universiteit in 1575 tot de vestiging van het Koninkrijk der Nederlanden in 1815.
De archiefbescheiden kunnen worden aangevraagd op de Leeszaal Bijzondere Collecties via de collectieaanduiding AC1, gevolgd door het archiefnummer dat in deze inventaris vermeld staat.
Het archief is voor het eerst beschreven door Molhuysen (1909); de inmiddels verouderde inventarisnummers zijn gebruikt in diens bronnenpublicatie (Molhuysen 1913-1924), hier van belang vanwege de uitgave van de resoluties van curatoren en diverse bijlagen. De belangrijkste toegang is thans Hardenberg (1935).
Hardenberg, H., Het archief van Curatoren der Leidsche Universiteit. Eerste gedeelte, 1574-1815. Zaltbommel 1935.
Molhuysen, P.C., Inventaris van de archieven der Rijksuniversiteit te Leiden. Leiden 1909.
Molhuysen, P.C., Bronnen tot de geschiedenis der Leidsche universiteit. 7 dln. ’s-Gravenhage 1913-1924. – [dl. 1: 1574-7 febr. 1610 (’s-Gravenhage 1913), dl. 2: 8 febr. 1610-7 febr. 1647 (’s-Gravenhage 1916); dl. 3: 8 febr. 1647-18 febr. 1682 (’s-Gravenhage 1918); dl. 4: 18 febr. 1682-8 febr. 1725 ('s-Gravenhage 1920); dl. 5: 8 febr. 1725-8 febr. 1765 (’s-Gravenhage 1921); dl. 6: 10 febr. 1765-21 febr. 1795 (’s-Gravenhage 1923); dl. 7: 23 febr. 1795-30 dec. 1811 (’s-Gravenhage 1924)]
Otterspeer, W., Groepsportret met Dame. 3 dln. Amsterdam 2000-2005. - [dl. 1: Het bolwerk van de vrijheid. De Leidse universiteit, 1575-1672 (Amsterdam 2000); dl. 2: De vesting van de macht. De Leidse universiteit, 1673-1775 (Amsterdam 2002); dl. 3: De werken van de wetenschap. De Leidse universiteit, 1776-1876 (Amsterdam 2005)].
Sluijter, R., 'Tot ciraet, vermeerderinge ende heerlyckmaeckinge der universiteyt'. Bestuur, instellingen, personeel en financiën van de Leidse universiteit, 1575-1812. [Proefschrift Leiden]. Hilversum 2004.
Basisclassificatie
81.80 = tertiair onderwĳs
Dutch Basic Classification
81.80 = tertiary education
Onderwerpen
Universiteiten; Hoger onderwĳs
Topics
Universities; Higher education
Organisaties
Universiteit Leiden
Organisations
Leiden University
Geografische termen
Nederland; Leiden
Geografic names
Netherlands; Leiden
Inventaris (Hardenberg 1935)
- Inleiding
  Hardenberg 1935, pp. 7-13
  / [p. 7] / Volgens de oorspronkelijke statuten van 2 Juni 1575 zou het bestuur der Universiteit, die op voorstel van Prins Willem I door de Staten van Holland te Leiden was gesticht, worden opgedragen aan twee of drie "gequalificeerde ende bequame personen", door de Staten voor hun leven te benoemen als "patronen, curateurs ofte toesienders van de Universiteyt". Deze bestuurders zouden "besorgen ende beneerstigen alle tgundt hemluyden gesaementlijck metten Rector ende syne Assesseurs noodich ende oorbaerlijck duncken sal omme d'Universiteyt te voorderen ende te doen floreren". Aldus art. 22 der genoemde statuten.
  In werkelijkheid was de situatie evenwel anders. Van de oprichting der Universiteit af berustte het bestuur daarvan niet bij Curatoren, hetzij al of niet gezamenlijk met Rector en Assessoren, doch bij Curatoren en Burgemeesters der stad Leiden. Zulks wordt indirect bevestigd door art. 9, dat aan Curatoren te zamen met Burgemeesters het recht geeft om de professoren aan te stellen en hunne wedden te regelen, terwijl voorts uit de resolutieboeken blijkt, dat de benoeming van de professoren, de uitbetaling hunner wedden, en in het algemeen de beschikking over de goederen, bestemd tot het onderhoud der Universiteit, inderdaad door Curatoren en Burgemeesters gezamenlijk geschiedde
  De benoeming van Sosius in 1583 door Curatoren in overleg met den Prins zonder voorkennis van Burgemeesteren was een uitzonderingsgeval. Zie hierover P. C. Molhuysen, Bronnen tot de geschiedenis der Leidsche Universiteit, dl. I, blz. 36 e.v.
  . In art. 37 der gewijzigde statuten van 1631 staat dan ook te lezen, dat "de Curateurs van de Universiteyt .... mitsgaders Burgemeesters der stadt Leyden, sullen gehouden zijn te besorgen alle tgundt henluyden in tbysonder ofte gesamentlyck metten Rector ende Assesseurs tot ciraet, vermeerderinge ende heerlijckmaeckinge der voors. Universiteyt .... nodich ende oirbaerlijck duncken sal".
  De bovenstaande bepaling vindt men in de latere statuten vrijwel ongewijzigd terug. Eerst de Bataafsche omwenteling bracht hierin verandering, en wel in zoo verre, dat in plaats van de drie curatoren en vier burgemeesters, die voordien het college van Curatoren en Burgemeesters vormden, een nieuw college werd ingesteld, kortweg college van Curatoren geheeten en bestaande uit vijf leden, waarvan drie benoemd door het gewest Holland en de overige twee van stads- / [p. 8] / wege
  Decreet van de Provisioneele Representanten van het Volk van Holland d.d. 9 Februari 1795.
  . Bij de instelling van het Agentschap voor de Nationale Opvoeding in 1798 schenen de dagen van het nieuwe college te zijn geteld. Na reeds van 4 April 1798 af feitelijk van iedere bevoegdheid te zijn beroofd, hief het Intermediair Uitvoerend Bewind den 2den Augustus daaraanvolgende het curatorium zelfs geheel op. Deze toestand duurde echter maar kort. Op last van het Vertegenwoordigend Lichaam werd het college van Curatoren den 29sten October 1798 voorloopig op den­zelfden voet hersteld als vóór de aanneming der grondwet van 1798
  E. M. Meijers, De Leidsche Universiteit als zelfstandig lichaam, in Pallas Leidensis, Gedenkboek van het 350-jarig bestaan der Leidsche Universiteit, blz. 51
  . In dien gewijzigden vorm bleef het college van Curatoren voortbestaan tot de opheffing daarvan tijdens de Fransche overheersching door het Keizerlijk decreet van 22 October 1811
  Voorzoover is na te gaan, werd de laatste vergadering gehouden op 3 October 1811 (zie inv. no. 83). De resolutieboeken zijn echter maar bijgehouden tot 11 Juli 1811.
  , dat de Leidsche Universiteit maakte tot een onderdeel der Keizerlijke Universiteit, nader bevestigd door een organiek besluit van den Grootmeester dier Universiteit van 9 Augustus 1812, krachtens hetwelk de Leidsche Universiteit opnieuw werd georganiseerd en het bestuur opgedragen aan den Rector, door wien nu de werkzaamheden, te voren uitgeoefend door Curatoren, werden waargenomen.
  Na de vestiging van het Koninkrijk der Nederlanden ging men in November 1815 er toe over om het Academisch bestuur - zij het ook in een sterk gewijzigde positie, daar het, ingevolge het nieuw Acade­misch Statuut, met het zelfstandig beroepings- en beschikkingsrecht gedaan was
  Zie Meijers, a.w., blz. 52-54.
  -weder op den vorigen voet te herstellen, d.w.z. als een college, bestaande uit vijf leden, onder wie de voorzitter der stedelijke regeering, die uit hoofde zijner waardigheid deel uitmaakte van het college. Ofschoon de bepaling omtrent het ambtshalve lid zijn van den burgemeester door het Academisch statuut van 1876 kwam te vervallen, is in de praktijk de samenstelling van het college van Curatoren na 1815 onveranderd gebleven.
  ***
  / [p. 9] / Aanvankelijk vergaderden Curatoren in de Academie, althans sedert haar vestiging in het voormalige klooster der Witte Nonnen aan het Rapenburg, waar de Academie sedert 1581 huisde
  Vgl. Res. 12 Mei 1584, 28 Juni 1589, l Febr. 1590.
  . Reeds in het jaar 1592 belegden zij echter hunne vergaderingen op het Raadhuis
  Vgl. Res. 8 Februari, 8 Augustus 1592, 8 Februari 1593.
  . Bij de groote verbouwing van 1595 kregen Curatoren daar zelfs een aparte kamer
  Res. 8 Februari 1596. In zijn Geschiedenis van het Raadhuis te Leiden doet Overvoerde het ten onrechte voorkomen, of eerst in 1682 een kamer voor hen in het stadhuis zou zijn ingericht (zie aldaar, blz. 70). Mogelijk is hij op een dwaalspoor gebracht door Van Mieris, Beschrijving der stadt Leyden (dl. II, blz. 378). Van Mieris beweert namelijk, dat Curatoren eerst in een herberg en vervolgens in een burgerhuis vergaderden, vermoedelijk ten gevolge der onjuiste interpretatie van een resolutie d.d. 10 October 1636, houdende het besluit om in een particulier huis eenige kamers te huren tot logies voor Curatoren, opdat zij, wanneer zij te Leiden vertoefden, niet langer in een herberg hun intrek zouden behoeven te nemen.
  , die in gebruik bleef tot 1659, toen, op klacht van het gerecht over het gebrek aan plaatsruimte in de griffie, werd besloten, dat Curatoren voortaan zouden vergaderen in een kamer op de eerste verdieping naast de Burgemeesterskamer
  Overvoerde, a.w., blz. 50.
  . Deze kamer schijnt echter niet uitsluitend voor dit doel gebezigd te zijn, wat aanleiding gaf om in 1681
  Niet 1682, gelijk Van Mieris, a.w., meldt. Zie Res. 17 Mei 1681.
  voor de academische beraadslagingen een afzonderlijke vergaderplaats in te richten. Hiertoe werd een vertrek aangewezen, te voren in gebruik bij de burgernachtwacht; na te zijn gerepareerd, versierd en gemeubileerd overeenkomstig den "luyster ende 't res­pect van Curatoren en Burgemeesteren", deed het als kamer van Curatoren dienst tot de opheffing van dit college in 1811.
  Bij de wederinstelling van het college van Curatoren in 1815 achtten Curatoren het in verband met de nieuwe inrichting der Universiteit gewenscht om hunne vergaderingen in een eigen gebouw te houden en niet langer in een der vertrekken van het raadhuis, hetgeen, na zij onderricht waren, veelal tot andere doeleinden werd gebruikt
  Notulen, 2 November 1815.
  . Dienovereenkomstig werd in het zoogenaamde "Hof van Zessen" (thans Museum van Oudheden) aan het Rapenburg een vertrek voor hen ingericht. Wegens uitbreiding van het toentertijd aldaar gevestigde Kabinet van Natuurlijke Historie verhuisden zij echter reeds het jaar daarop naar een huis, dat door de Academie van de familie Van Leeu- / [p. 10] / wen was gehuurd
  Notulen 18 Mei 1816.
  . Na de verbouwing van het oude academiegebouw aan het Rapenburg in 1829 keerden Curatoren tot hun oorspronkelijken zetel terug. Met hen verhuisde het archief natuurlijk mede.
  De eerste maal, dat men in de bronnen van dit archief melding vindt gemaakt, is in een resolutie van 5 Maart 1667. Op het bericht van den secretaris, dat de "kasse, in dewelcke de charters ende munimenten der Universiteyt bewaert werden, niet wel langer bequaem is om de voornoemde charters te bewaren", wordt goedgevonden om "eene bequame nieuwe kasse tot bewaringe der papieren van de Universitey" te laten vervaardigen.
  In verband met de uitbreiding van het archief besloot men in 1681, bij de inrichting der nieuwe Curatorenkamer, dat daarin zouden wor­den gemaakt "twe bysondere kassen, in de eene van dewelcke alle de reekeningen ende de registers van de resolutiën ende ordonnantiën, ende in de andere alle de verdere charters ende papieren, van de Universiteyt ordentelijck geplaetst" zouden worden
  Res. 17 Mei 1681. Men vindt daar tevens een merkwaardig reglement betreffende de toegankelijkheid en het gebruik van het archief. (Afgedrukt bij Molhuysen, a.w, dl. III, blz. 364-365).
  . Aan dit besluit, waarin al reeds de behoefte aan een zekere, zij het ook primitieve or­dening van het archief tot uiting komt, werd blijkbaar geen gevolg gegeven, want volgens aanteekening van den achttiende-eeuwschen secretaris Mr. D. van Royen, was er bij diens eerste optreden maar één kast, "en scheen de aenlegh ook zoo geweest te zijn uyt de constructie der balken en standtvincken daer in schietende: zoo dat hier bij de timmeringh al verandering moet zijn gevallen"
  Resolutieboek 1675—1685, (inv. no. 27) f. 150 vs.
  . In deze kast wer­den zoowel de registers als de rentmeestersrekeningen bewaard. Ten einde plaats te winnen werd zij evenwel in 1741 veranderd “na de schikkinge door den secretaris Van Royen voorgeslagen, welke daer over de zorgh en directie werdt aenbevolen"
  Res. 3 Mei 1741.
  Blijkens den staat der bezittingen, meubels, collectiën, enz. van de Universiteit, opgemaakt den 8sten December 1812, berustte het ar­chief na de opheffing van het college van Curatoren in genoemde kast op de gewezen kamer van Curatoren
  Zie inv. no. 663.
  , vanwaar het in 1815 / [p. 11] / naar het Hof van Zessen werd overgebracht, om in het volgende jaar te verhuizen naar het huis van de familie Van Leeuwen en tenslotte in 1829 in het Universiteitsgebouw te belanden. Hier bleef het bewaard in een der vertrekken, bestemd voor den dienst van het college van Curatoren, totdat in 1920 besloten werd om het zoogenaamde oud-archief, loopende tot 1811, in de Universiteitsbibliotheek te deponeeren (B. P. L. 2178), waarheen in 1928 ook het overige archief tot 1899 werd overgebracht.
  Aan de ordening van het archief van Curatoren schijnt oudtijds geen bijzondere aandacht te zijn besteed. In de instructie voor den secretaris van Curatoren, vastgesteld in 1818, staat alleen vermeld, dat hij al de papieren, behoorende tot het archief van Curatoren, in behoorlijke orde zal brengen en houden. Van een systematische orde­ning was dus nog geen sprake. Eerst in de tweede helft der negentiende eeuw, toen meer en meer de gedachte veld won, dat de bewaring en voldoende instandhouding van 's Rijks oude archieven een wezen­lijk bestanddeel van den staatszorg uitmaakt, geraakte men van de noodzakelijkheid van een doelmatige ordening van het archief van Curatoren doordrongen.
  Art. 16 van het K.B. van 3 December 1878 (Stbl. no. 174) belastte den secretaris met de bewaring en den zorg van het archief volgens regelen daartoe door Curatoren te stellen. De betreffende regeling, in 1880 vastgesteld, luidde: “Het archief van het college van Curatoren der Rijksuniversiteit te Leiden wordt behoorlijk geïnventariseerd be­waard in het Universiteitsgebouw en staat onder toezicht en beheer van den secretaris van dit college.”
  In 1882 gaven Curatoren aan den toenmaligen Minister van Binnenlandsche Zaken de wenschelijkheid te kennen, dat de ordening van het archief van vóór 1812 zou worden opgedragen aan een deskundig per­soon, aangezien aan den secretaris daartoe ten eenen male de tijd ont­brak. Het daaraan vastgeknoopte en bij de begrootingen van 1883, 1884 en 1885 herhaalde verzoek om voor dat doel ƒ200.— per jaar beschikbaar te stellen, had echter niet het gewenschte resultaat, zoodat de zaak bleef rusten. Alleen werd, nadat in Juli 1885 Mr. J. S. D. van Doorn tot secretaris van Curatoren was benoemd, door dezen een aanvang gemaakt met het opmaken van een globalen inventaris van alle bescheiden, tot het archief behoorende.
  / [p. 12] / In 1908 ondernam de tegenwoordige Directeur der Koninklijke Bibliotheek, Dr. P. C. Molhuysen, op verzoek van Curatoren, doch vooral ook in verband met de voorbereiding van zijn voortreffelijke publicatie van de geschiedbronnen der Leidsche Universiteit, de in­ventarisatie van het archief van Curatoren tot 1811, waarvan in 1909, tegelijk met dien van het Senaatsarchief, een beknopte inventaris ver­scheen. Wijders werd in 1928 een begin gemaakt met het ordenen van het in gemeld jaar naar de Universiteitsbibliotheek overgebrachte archief van Curatoren tot 1899. Een definitieve ordening van het archief van Curatoren over de jaren 1815—1877 kwam in 1934 tot stand door de goede zorgen van den heer E. J. van de Pol, hoofdcommies bij het Algemeen Rijksarchief, alwaar het archief tijdelijk in bewaring was gedeponeerd. Bij de ordening van dit archief trad aan het licht, dat daarin een vrij groot aantal stukken, behoorende tot het archief van vóór 1815, waren geraakt, welke stukken de heer Molhuysen be­grijpelijkerwijze niet kon hebben gekend, zoodat zij ook niet door hem waren beschreven. Bovendien verkeerde het archief over de tusschenliggende periode 1812—1815, gedurende welke het bestuur der Universiteit aan den Rector was toevertrouwd, in ongeordenden staat. Zoodoende ontstond bij Curatoren den wensch om het archief van Curatoren van vóór 1815 opnieuw te doen ordenen in aansluiting op het werk, dat door den heer Van de Pol was verricht
  De door den heer Van de Pol bewerkte inventaris, welke in 1934 in druk verscheen, sluit bij het thans verschijnende werk aan.
  . Door tusschenkomst van den Rijksarchivaris, Hoofd der tweede afdeeling van het Algemeen Rijksarchief, Jhr. Mr. D. P. M. Graswinckel, werd de ordening daarvan opgedragen aan ondergeteekende.
  Behalve de hierboven genoemde stukken bleken er op de Univer­siteitsbibliotheek nog verschillende stukken aanwezig te zijn, die feitelijk thuis hoorden in het archief van Curatoren. Als zoodanig valt in de eerste plaats te noemen een aantal stukken, afkomstig van den secretaris van Curatoren J. de Fremery, welke uit de nalatenschap van den heer James de Fremery in het bezit waren geraakt van de University of California Library te Berkeley (U.S.A.); deze stukken werden in 1913 aan de Leidsche Universiteitsbibliotheek geschonken. Voorts stukken, resp. aangekocht op de auctie van Prof. N. C. Kist in Februari 1861 (B. P. L. 958, b—i); op de auctie bij Emeis te Leiden in November 1882 (B.P.L. 1209 en 1210), en bij Burgersdijk en Nier- / [p. 13] / mans in October 1904 — Januari 1905 (B.P.L. 1808 I ). Daarnaast zijn te vermelden eenige stukken, afkomstig van Prof. J. M. Kemper, in 1893 door Jhr. Mr. G. de Bosch Kemper geschonken aan de Ge­meentelijke Universiteitsbibliotheek te Amsterdam, die ze op haar beurt aan de Leidsche Universiteitsbibliotheek overdroeg. Al deze stukken zijn thans ingevoegd in het archief van Curatoren, hetwelk dank zij de welwillendheid van den Algemeenen Rijksarchivaris, Mr. R. Bijlsma, ter bewerking tijdelijk in het Algemeen Rijksarchief te 's-Gravenhage kon worden gedeponeerd.
  Nog dient te worden vermeld, dat door de bereidwilligheid van het Gemeentebestuur van Leiden hieraan is kunnen worden toegevoegd een aantal stukken, berustende op het Gemeente-archief aldaar, welke kennelijk uit het archief van Curatoren afkomstig en vermoedelijk bij de overbrenging van dit archief in 1815 naar elders op het stadhuis waren achtergebleven. Om practische redenen werd daarbij tevens afgestaan een verzameling stukken, die, hoewel niet behoorende tot het archief van Curatoren, daar toch min of meer mede in verband stonden. Zulks geschiedde evenwel onder de bepaling, dat zij ten allen tijde zonder machtiging van Curatoren te raadplegen zouden zijn.
  Tenslotte zij gewezen op de in 1822 geschiede overdracht
  Het proces-verbaal van deze overdracht is aanwezig in het Algemeen Rijksarchief, archief Ministerie van Financiën, afd. Domeinen, Minister van Staat. 1821—1824, no. 243b.
  van eenige, onder den rentmeester berustende bescheiden van vóór 1815 aan het Domeinbestuur ingevolge het K.B. van 9 October 1821, no. 104, dat de tienden, cynsen, renten en erfpachten, aan de Universi­teit behoorende, met 's Rijks Domeinen vereenigde, waarbij bijzonder in het oog valt een door de landmeters Nicolaas en Jacob Cruquius vervaardigd kaartboek van de tienden der Universiteit in Delftland en Schieland uit het begin der achttiende eeuw, hetwelk thans in het Algemeen Rijksarchief (kaartenverzameling, kast 19) bewaard wordt.
  Over de indeeling van den inventaris kan ik kort zijn; zij spreekt voor zich zelve. Waar het noodig scheen, zijn ter verduidelijking noten geplaatst.
  H. Hardenberg.
- De periode voor 1812, I.
  - Algemeene organisatie der Universiteit (1-15), A.
    - Wetten en Statuten, 1.
      - Wetten en statuten der Universiteit te Leiden., 1631; 1.; 1 charter.
      - "Wetten ende Statuten van de Universiteyt tot Leyden"., 1699; 2.; Gedrukt, 1 deel.
      - "Wetten ende Statuten van de Universiteyt tot Leyden"., 1728; 3.; Gedrukt, 1 deel.
      - "Wetten ende Statuten van de Universiteyt tot Leyden"., 1728; 4.; Gedrukt, 1 deel.; Samengebonden met "Ordonnantie van 't Collegium Theologie tot Leyden", 1699; en "Extract uyt de Ordonnantie van ’t Collegium Theologie tot Leyden", 1699. Beiden gedrukt.
      - "Statuta et Leges Academiae Lugduno-Batavae, quae Quotannis in ipsa novi Rectoris Inauguratione Leguntur"., 1729; 5.; Gedeeltelijk gedrukt. 3 stukken.
    - Aanstellingen van dignitarissen en functionarissen, 2.
      - Register van commissiën voor Curatoren, rentmeesters, bibliothecarissen, regenten en subregenten van het Staten-College., 1618-1795; 6.; 1 deel.
      - Register van commissiën voor professoren, lectoren en secreta­rissen van den Academischen Senaat., 1670-1808; 7.; 1 deel.; Met inhoudstafel.
      - Commissie voor Mr. Vulcanius Bonaventura tot professor in de Grieksche taal en secretaris van den Academischen Senaat., 1581; 8.; 1 charter.
      - Acte van den Hove van Holland, houdende benoeming van Gerardus Bontius tot rector van den Academischen Senaat., 1582; 9.; 1 charter.
      - Benoeming van Mr. Anthonius Trutius (Lyranus) tot professor in de logica en de physica., 1582; 10.; 1 stuk.; Concept
      - Benoeming van Johannes Henricus van der Palm tot secretaris van den Academischen Senaat., 1807; 11.; 1 stuk.; Minuut
      - Stukken rakende het afgeven op zegel van nieuwe commissiën aan Professoren., 1806; 12.; 1 omslag.
      - Beroepingsbrieven van professoren., 1791-1809; 13.; 1 omslag.; Minuten.